【裁判字號】    99,上訴,3416
【裁判日期】    991124
【裁判案由】    毒品危害防制條例等
【裁判全文】
臺灣高等法院刑事判決
                                    99年度上訴字第3416號
上  訴  人
即  被  告  謝春長
指定辯護人  蕭維德律師
            楊閔翔律師
上列上訴人因違反毒品危害防制條例案件，不服臺灣桃園地方法
院99年度訴字第444號，中華民國99年8月12日第一審判決（起訴
案號：臺灣桃園地方法院檢察署99年度偵字第8482號），提起上
訴，本院判決如下：
    主  文
上訴駁回。
    事  實
一、謝春長前因違反麻醉藥品管理條例，經臺灣基隆地方法院84
    年易字第743號判決有期徒刑4月確定；因違反麻醉藥品管理
    條例，經臺灣臺北地方法院85年訴字第248號判決有期徒刑6
    月，上訴後，經本院85年上訴字第2176號判決駁回上訴確定
    ；因違反麻醉藥品管理條例，經臺灣臺北地方法院86年易字
    第3247號判決有期徒刑5月確定；因違反麻醉藥品管理條例
    ，經臺灣臺北地方法院86年易字第7131號判決有期徒刑7 月
    ，上訴後，經本院87年上易字第747號判決駁回上訴確定；
    復因施用毒品案件，經觀察、勒戒後，認無繼續施用毒品之
    傾向，經臺灣基隆地方法院檢察署檢察官以94年毒偵緝字第
    154號及94年毒偵字第3067號為不起訴處分確定。復於民國
    （下同）95年間因施用第二級毒品，經臺灣基隆地方法院96
    年基簡字第150號判決有期徒刑3月確定，嗣經臺灣基隆地方
    法院96年聲減字第797號裁定減刑為有期徒刑1月15日確定，
    於96年8月13日易科罰金執行完畢。
二、詎謝春長仍不知悔改，明知海洛因係毒品危害防制條例及懲
    治走私條例所列管之第一級毒品，未經許可，不得運輸及走
    私入境。竟因臺灣地區真實姓名年籍不詳非係未滿18歲之男
    子（無證據顯示該人為兒童或少年，依罪疑惟輕原則，認該
    人非係未滿18歲之人，以下簡稱不詳姓名之男子，原審簡略
    記載為不詳之成年男子，應予補正），提供其至香港地區之
    機票、旅費共美金600元及事成之後之約定報酬新臺幣（下
    同）10萬元，即與該不詳姓名之男子達成自香港地區運輸毒
    品海洛因來臺之共同犯意聯絡，先由謝春長於99年3月21日
    自桃園國際機場搭機前往香港，由該不詳姓名之男子接機後
    前往九龍地區投宿於某飯店，該不詳姓名之男子於同月23日
    早上至謝春長投宿之飯店房內，將以保險套包覆之海洛因球
    5顆（合計淨重164.21公克、驗餘淨重164.07公克，純度79.
    67%）交予謝春長，並由謝春長依指示塞入其肛門內，於同
    日晚間搭乘中華航空公司編號CI918號班機返回桃園國際機
    場，於同日晚間8時40分許入關（原審誤載為同日晚間11時
    35分許，應予補正）。警方持臺灣桃園地方法院檢察署檢察
    官開立之鑑定許可書將謝春長送至桃園市敏盛醫院以X光儀
    照射，復施以浣腸後，自其肛門排出上開海洛因球5顆，即
    於同日晚間11時35分，以現行犯加以逮捕，並扣得前述海洛
    因球5顆。
三、案經臺灣桃園地方法院檢察署檢察官指揮內政部警政署航空
    警察局偵查起訴。
    理  由
壹、程序部分：
一、按「鑑定人因鑑定之必要，得經審判長、受命法官或檢察官
    之許可，檢查身體、解剖屍體、毀壞物體或進入有人住居或
    看守之住宅或其他處所。」、「前條第一項之許可，應用許
    可書。但於審判長、受命法官或檢察官前為之者，不在此限
    。許可書，應記載下列事項：(一)、案由。(二)、應檢查之身體
    、解剖之屍體、毀壞之物體或進入有人住居或看守之住宅或
    其他處所。(三)、應鑑定事項。(四)、鑑定人之姓名。(五)、執行
    之期間。許可書，於偵查中由檢察官簽名，審判中由審判長
    或受命法官簽名。檢查身體，得於第一項許可書內附加認為
    適當之條件。」、「鑑定人因鑑定之必要，得經審判長、受
    命法官或檢察官之許可，採取分泌物、排泄物、血液、毛髮
    或其他出自或附著身體之物，並得採取指紋、腳印、聲調、
    筆跡、照相或其他相類之行為。前項處分，應於第204條之1
    第2項許可書中載明。」刑事訴訟法第204條第1項、第204條
    之1、第205條之1分別定有明文。本件係經檢察官依上開各
    規定開立鑑定許可書，將被告謝春長送至鑑定人即桃園市敏
    盛醫院實施採取排泄物，是故本件由被告肛門排出之上開海
    洛因球5顆，依上開規定，係經合法取得，具有證據能力。
二、按「被告以外之人於審判外之言詞或書面陳述，除法律有規
    定者外，不得作為證據」，刑事訴訟法第159條第1項固定有
    明文，然「鑑定之經過及其結果，應命鑑定人以言詞或『書
    面』報告」，同法第206條第1項亦規定甚明，是鑑定人以書
    面為鑑定報告提出於法院，依刑事訴訟法第159條第1項立法
    理由及同法第206條第1項規定，即具有證據能力。又法院或
    檢察官得囑託醫院、學校或其他相當之機關、團體為鑑定，
    或審查他人之鑑定，並準用第203條至第206條之1之規定，
    刑事訴訟法第208條第1項亦定有明文。依此，檢察官對於偵
    查中之案件，認須實施鑑定者，固應就具體個案，選任鑑定
    人或囑託鑑定機關（團體）為之；但對於司法警察機關調查
    中之案件，或有量大或急迫之情形，為因應實務之現實需求
    ，如檢察官針對該類案件之性質（例如：查扣之毒品必須檢
    驗其成份、對施用毒品之犯罪嫌疑人必須檢驗其體內有無毒
    品代謝反應、對於查扣之槍砲彈藥必須檢驗有無殺傷力、對
    違反野生動物保育法案件必須鑑定是否屬於保育類動物案件
    等），認為當然有鑑定之必要者，基於檢察一體原則，得由
    該管檢察長對於轄區內之案件，以事前概括選任鑑定人或囑
    託鑑定機關（團體）之方式，俾便轄區內之司法警察官、司
    法警察對於調查中之此類案件，得即時送請事前已選任之鑑
    定人或囑託之鑑定機關（團體）實施鑑定，該鑑定人或鑑定
    機關（團體）亦應視同受承辦檢察官所選任或囑託而執行鑑
    定業務，其等出具之書面鑑定報告應屬刑事訴訟法第206條
    所定之傳聞例外，當具有證據能力（參看法務部92年9月1日
    法檢字第0920035083號函、本院於92年8月1日舉行之刑事訴
    訟法新制法律問題研討會第三則法律問題）。從而，本件扣
    案海洛因球5個，經由查獲之警方依先前轄區檢察署檢察長
    事前概括選任毒品鑑定機關即法務部調查局實施鑑定，而該
    局出具99年4月26日調科壹字第09923009470號濫用藥物實驗
    室鑑定書，自應認具有證據能力而得為本件之證據。
三、另本件認定事實所引用之卷內其餘卷證資料，並無證據證明
    係公務員違背法定程序所取得，被告復未於言詞辯論終結前
    表示異議，且卷內之文書證據，亦無刑事訴訟法第159條之4
    之顯有不可信之情況與不得作為證據之情形，依刑事訴訟法
    第159條之5之規定，本件認定事實所引用之所有文書證據，
    均有證據能力。
貳、實體部分：
一、上訴人即被告謝春長對於上開事實固於原審審理時坦承不諱
    ，惟於本院審理時則改稱：伊沒有替人家運輸毒品，伊是要
    買回來自己施用的，伊係因於原審庭訊完畢後，公設辯護人
    告知伊，如果承認是運輸可獲交保，若否認會被判死刑，伊
    因覺恐慌才會於原審審理時坦承運輸毒品之犯行云云。經查
    ：
(一)、被告雖於遭查獲當日即99年3月24日警詢時供承：「我是透
    過一名叫李志堅的男子介紹，因為他知道我有施用海洛因的
    習慣... 告訴我可以去香港帶回來比較便宜... 我所運送之
    毒品都是自己要施用的，沒有人給我酬勞，是我帶回臺灣自
    己慢慢施用。」嗣於當日偵查中亦稱：「毒品是我自己去買
    ，我自己要用的，用13萬5仟元，買4兩半。」（見偵卷第6
    頁背面到第7頁、第34頁）。惟被告於同日下午5時許，經檢
    察官聲請原審為羈押訊問時即自承：「我坦白說好了，是李
    志堅叫我運送的。李志堅跟我認識很多年，他看到我經濟有
    困難，叫我幫他運送，並說如果我能夠幫他成功運送毒品進
    入臺灣，每一兩要給我2萬元，我就答應了，這是大概99年3
    月初的事情。護照我原本就有了，李志堅叫我找燦星旅行社
    辦到香港遊玩3日的行程，費用總共1萬3仟5佰元，李志堅有
    幫我出，後來我就在3月21日去香港，到當地的時候，李志
    堅的朋友就有跟我聯絡，並拿4兩半的海洛因給我，我並沒
    有拿錢給他，之前說拿13萬5千元是隨便說的，那個朋友並
    且教我把毒品先用保險套包好以後，再塞肛門裡面運回臺灣
    。」（見聲羈字卷第7頁背面）。被告於原審審理時則稱：
    「我是幫李志堅運毒的，買海洛因的錢不是我自己出的，是
    李志堅拿錢給我的。（99年3月21日為什麼會去香港？）因
    為我答應李志堅要去幫他運毒。（李志堅如何和你聯絡？）
    李志堅打電話給我，他打電話給我的時候沒有向我說他人在
    何處，他只有告訴我說，他會在香港等我。（李志堅答應給
    你什麼好處？）李志堅說，回來之後要給我10萬元，也給我
    出機票和旅費一共拿給我600元美金，沒有其他好處...我99
    年3月21日自中正機場到香港，是李志堅來接機。接機之後
    ，李志堅帶我去香港九龍飯店住宿，李志堅並拿給我600 元
    美金。李志堅第一天有和我一起同住一間房間，第二天以後
    就沒有了。第三天早上李志堅來找我，並將扣案之5顆毒品
    海洛因球交給我，拿給我時已經包好在保險套內，叫我塞在
    肛門內。」（見原審卷第49頁到第50頁背面）。又被告於原
    審審理時供稱：「（對你自己於警詢所述，有何意見？）不
    實在，李志堅之前向我說，如果我回國被抓到，就要像這樣
    說，說是我自己攜帶回國要施用的。（對你自己於偵訊所述
    ，有何意見？）我於99年3月24日偵訊說的是對的，（後稱
    ）不對。（你於99年4月6日偵訊時所述是否實在，有何意見
    ？）不對，我是替李志堅帶的，是李志堅叫我幫他帶的。..
    .（為什麼你在警察局、偵訊時都說是自己要買毒品來施用
    的，而且是13萬5千元之代價取得海洛因？）是李志堅堅持
    要我這樣說的。（為什麼你之前說，毒品是李志堅的朋友拿
    給你的？）那時我不知道要如何說，所以才這樣說，李志堅
    說，我被抓到後供稱是自己買回來的會判比較輕，所以我才
    這樣說。」（見原審卷第48頁背面至第50頁背面）。被告就
    毒品是李志堅所交付或李志堅朋友所交付，前後供述固並不
    一致，但就受人委託以相當之對價前往香港運送扣案毒品海
    洛因回臺乙節，前後供述大致相符（至於委託人是否即可認
    定為李志堅，詳如下述）。且被告既於偵訊時即已自承上開
    運送毒品之犯行，於原審審理時亦為相一致之陳述，而被告
    就受人委託，前往香港運輸海洛因回臺之動機、對價及於香
    港之接洽等過程，倘非親身經歷，豈能就此事實，於偵查中
    羈押庭訊及原審審理時，憑空虛構而為詳細之陳述？故被告
    所辯其於原審審理時所為之自白，係因聽信公設辯護人告知
    自白運輸毒品犯行得以交保所為之非任意性陳述，並無可採
    。
(二)、按懲治走私條例第3條第1項之運送走私物品罪，並不以運送
    他人所有或持有之走私物品為限，即為自己運送者，亦包括
    在內，故不論運送人係為他人運送或為自己運送，均應成立
    運送走私物品罪（參看最高法院84年台上字第2525號判例）
    。同理，毒品危害防制條例之運輸毒品罪，亦不以運輸他人
    所有或持有之毒品為限，即為自己運輸者亦包括在內，故不
    論運輸人係為他人運輸或為自己運輸，均應成立運輸毒品罪
    （參看最高法院92年台上字第3321號判決）。復按「禁煙禁
    毒治罪條例（已失效）所稱之運輸，係就其行為而言，不以
    國外輸入國內或國內輸出國外為限，其在國內運送者，亦屬
    之。至零星夾帶或短途持送自得斟酌實際情形，依持有煙毒
    罪論科。」、「本院院解字第3541號解釋係指無運輸或販賣
    之意圖，單純持有煙毒者而言，並非謂凡零星夾帶或短途持
    送煙毒者，不問其犯意如何，概論以持有煙毒之罪。」司法
    院著有36年院解字第3541號、37年院解字第3853號解釋例可
    資參照。是毒品之為運輸或持有，應以運送途程之遠近及數
    量之多寡等情，並依實際狀況參酌行為人之犯意而為認定（
    參看最高法院93年台上字第5881號判決）。查被告係從國內
    搭機出境，前往香港，再將數量龐大之海洛因球5顆（合計
    淨重164.21公克、驗餘淨重164.07公克），以保險套包覆塞
    入肛門，搭機回臺，而將海洛因以保險套包覆塞入肛門內（
    俗稱毒球），有可能因保險套破裂致暴斃之情事發生，迭經
    媒體報導，此係極為危險之舉，被告甘冒此危險，自不可能
    如其所辯，係為自己施用。
(三)、綜上，被告於偵查中羈押庭訊時及原審審理時自白運輸毒品
    之犯行，自較為可信。
(四)、此外扣案之包覆保險套之粉末經送法務部調查局以化學呈色
    法、氣相層析質譜分析法鑑驗結果，均檢出第一級毒品海洛
    因成分（合計淨重164.21公克、驗餘淨重164.07公克，純度
    79.67%），有該局99年4月26日調科壹字第09923009470號濫
    用藥物實驗室鑑定書1紙在卷可稽（見偵卷第55頁），復有
    臺灣桃園地方法院檢察署鑑定許可書、電子機票影本、旅客
    入出境記錄查詢在卷可稽（見偵見第10、15-18頁），並有
    包覆保險套之海洛因球5個扣案可資佐證。本案事證明確，
    被告犯行堪以認定。
(五)、至於被告於原審審理時固稱，本案事先承諾提供伊至香港地
    區之機票、旅費共美金600元，並約定事成之後之約定報酬
    新臺幣10萬元之人即為「李志堅」，其搭機至香港後亦係「
    李志堅」接機後前往九龍地區投宿於某飯店，「李志堅」又
    於99年3月23日早上至伊投宿之飯店房內，將以保險套包覆
    之海洛因球5顆交予伊，要伊塞入肛門內云云。然被告於原
    審99年5月19日訊問時卻供稱：「李志堅只是介紹伊去香港
    買便宜的海洛因，李志堅將伊之手機門號給一名香港的不詳
    男子，該不詳男子於伊在香港時打電話和伊聯絡，然後賣海
    洛因給伊，錢都是伊自己出的，伊買回來後要供己施用。」
    （見原審卷第9頁背面）。且被告於原審99年6月2日準備程
    序時仍持該語，被告於警詢及檢察官訊問時，亦持相同之說
    詞，且供稱其在香港買的本案海洛因是以13萬5千元買來的
    ，已如上述，可見被告對於「李志堅」於本案扮演之角色為
    何，先後所陳呈現重大矛盾，此外，被告所指陳之年籍之「
    李志堅」經原審查察結果，李志堅於98年9月4日出境迄今未
    歸，且已於98年12月14日經臺灣基隆地方法院發布通緝在案
    ，此有法務部入出境資訊連結作業、本院李志堅前案紀錄表
    在卷可稽（見原審卷第17、31頁）。是「李志堅」亦無從到
    案與被告對質，以證明被告於所述上開情節屬實，是本案自
    不得逕行認定「李志堅」即為委託被告運輸毒品並於香港安
    排運輸毒品事宜之本案共犯，被告自不得據而減免其刑。又
    被告請求調查「0000000000」電話號碼之通聯紀錄，以證明
    確係李志堅於99年3月間在境外撥打電話予被告，介紹被告
    可至香港購買便宜之毒品。惟通聯紀錄無法證明通話之雙方
    即為被告與李志堅，亦無法得知通話之內容，故上開電話號
    碼之通聯紀錄與待證事實無關，且被告運輸第一級毒品之犯
    罪事實已臻明瞭，本院認無調查之必要，附此說明。
二、按海洛因係業經公告列為毒品危害防制條例第2條第2項第1
    款所規定之第一級毒品，不得非法運輸，亦屬懲治走私條例
    第2條第3項規定公告之「管制物品項目及其數額」甲項第4
    款所列管制進出口之物品，不得私運進口；且按香港澳門關
    係條例第35條第2項前段另特別規定：「輸入或攜帶進入臺
    灣地區之香港或澳門物品，以進口論。」。核被告所為，係
    犯毒品危害防制條例第4條第1項之運輸第一級毒品罪及懲治
    走私條例第2條第1項之私運管制物品進口逾公告數額罪。又
    被告私運管制物品進口，係經由香港地區（原審誤載為澳門
    ，應予補正）私運進口，並非直接由大陸地區私運進口，依
    上開說明，應依香港澳門關係條例第35條第2項前段規定以
    進口論。被告與臺灣地區不詳姓名非係未滿十八歲之男子間
    ，就上開犯行有犯意聯絡及行為分擔，均為共同正犯。再被
    告以一私運行為，觸犯私運管制物品進口罪、運輸第一級毒
    品罪，屬想像競合犯，應依刑法第55條之規定，從一重之運
    輸第一級毒品罪處斷。被告有如事實欄所載前科及執行之紀
    錄，其於受有期徒刑執行完畢5年內故意再犯本件有期徒刑
    以上之罪，為累犯，然因運輸第一級毒品罪之法定本刑中死
    刑、無期徒刑部分依法不得加重，僅就其罰金刑部分加重其
    刑。被告於偵查中羈押庭訊及原審審理中均自白運輸第一級
    毒品入臺之犯行，依毒品危害防制條例第17條第2項之規定
    減輕其刑。上開就法定刑罰金刑部分，依刑法第71條先加重
    後減輕之。
三、原審審酌被告運輸入臺之海洛因之重量及純度、對國人之健
    康危害至鉅、被告之犯罪手段、被告於本案之角色、其犯後
    態度等一切情況，適用毒品危害防制條例第4條第1項、第17
    條第2項、第１８條第１項、第19條第1項，懲治走私條例第
    2 條第1項、第11條，刑法第11條前段、第28條、第55條、
    第47條第1項，判決被告有期徒刑15年2月。扣案以5個保險
    套包覆之第一級毒品海洛因（合計淨重164.21公克、驗餘淨
    重164.07公克，純度79.67%），為本案扣獲之毒品，依毒品
    危害防制條例第18條第1項前段之規定宣告沒收銷燬之，扣
    案用以包覆上開海洛因之保險套5個，係被告與上開不詳共
    犯所有，供渠等共同犯罪所用之物，應依同條例第19條第1
    項之規定宣告沒收；未扣案之美金600元，係被告在香港九
    龍飯店內自其上開不詳共犯處所領得，業據被告於原審審理
    時陳述甚明（見原審卷第50頁），應依毒品危害防制條例第
    19 條第1項之規定宣告沒收之，如全部或一部不能沒收時，
    以其財產抵償之（原審判決另誤載「追徵其價額」，應予補
    正）。
四、被告提起上訴，認伊所攜帶入臺之毒品海洛因僅係供自己施
    用，否認運輸毒品之犯行，並請求從輕量刑云云。惟被告運
    輸第一級毒品海洛因之犯行，至為明確，已詳如上述，且量
    刑屬法院之職權，原審已於理由欄內敘明量刑審酌之一切情
    狀，且原審量刑亦無失之於重之情形。被告之上訴為無理由
    ，應予駁回。
據上論斷，應依刑事訴訟法第368條，判決如主文。
本案經檢察官董怡臻到庭執行職務。
中    華    民    國    99    年    11    月    24    日
                  刑事第十五庭審判長法  官   沈宜生
                                    法  官   賴邦元
                                    法  官   林明俊
以上正本證明與原本無異。
如不服本判決，應於收受送達後十日內向本院提出上訴書狀，其
未敘述上訴之理由者並得於提起上訴後十日內向本院補提理由書
（均須按他造當事人之人數附繕本）「切勿逕送上級法院」。
                                    書記官   蕭詩穎
中    華    民    國    99    年    11    月    25    日
附錄本案論罪科刑法條：
毒品危害防制條例第4條第1項
製造、運輸、販賣第一級毒品者，處死刑或無期徒刑；處無期徒
刑者，得併科新臺幣2千萬元以下罰金。
懲治走私條例第2條第1項
私運管制物品進口、出口逾公告數額者，處7年以下有期徒刑，
得併科新臺幣3百萬元以下罰金。


司法院資訊處製作；財團法人民間司法改革基金會備份。
